臺灣高等法院高雄分院刑事判決　　　　　　　　　　九十一年度上訴字第四一五號
　　上　訴 人
　　即　被 告　 丙○○
　　選任辯護人　吳建勛
　　　　　　　　吳賢明
　　　　　　　　游雪莉
　　上　訴　人
　　即　被　告　丁○○
　　　　　　　　乙○○
　 右二人共同
　 指定辯護人　本院甲設辯護人
右上訴人等因違反毒品危害防制條例案件，不服臺灣高雄地方法院九十年度訴字第一
九八號中華民國九十一年二月七日第一審判決（起訴案號：臺灣高雄地方法院檢察署
八十九年度偵字第一七四七九號），提起上訴，本院判決如左：
    主  文
原判決撤銷。
丙○○連續販賣第一級毒品，處有期徒刑玖年，褫奪甲權陸年，如附表所示編號一之
物沒收銷燬，附表編號三、四、七之物均沒收，其中編號三、四部分，如全部或一部
不能沒收時，追徵其價額，其中編號七部分，如全部或一部不能沒收時以其財產抵償
之；又共同連續販賣第二級毒品，處有期徒刑柒年貳月，如附表所示編號二之物沒收
銷燬，附表編號三、四、六之物均沒收，其中編號三、四部分，如全部或一部不能沒
收時，追徵其價額，其中編號六部分，如全部或一部不能沒收時，以其財產抵償之（
其中新台幣肆仟元由其與乙○○之財產抵償之）。應執行有期徒刑拾參年，褫奪甲權
陸年，附表所示編號一、二之物均沒收銷燬，編號三、四、六、七之物均沒收，其中
編號三、四部分，如全部或一部不能沒收時，追徵其價額，其中編號六、七部分，如
全部或一部不能沒收時，以其財產抵償之（販賣第二級毒品所得其中新台幣肆仟元由
其與乙○○之財產抵償之）。
乙○○共同連續販賣第二級毒品，處有期徒刑伍年，如附表所示編號二之物沒收銷燬
，編號三、四及編號六其中新台幣肆千元沒收，其中編號三、四部分，如全部或一部
不能沒收時，追徵其價額，編號六其中新台幣肆仟元部分，如全部或一部不能沒收時
，以其與丙○○之財產抵償之。
丁○○共同連續販賣第二級毒品，處有期徒刑陸年，附表編號二之物沒收銷燬，編號
三、四、五、八所示之物均沒收，其中編號三、四、五部分，如全部或一部不能沒收
時，追徵其價額，其中編號八部分，如全部或一部不能沒收時，以其財產抵償之。
    事  實
一、丙○○意圖營利，基於販賣第二級毒品安非他命之概括犯意聯絡，自民國（下同
    ）八十九年四月底起至同年八月初止，丙○○在高雄市三民區○○○路五二三之
    一號租屋處，利用其所有之電子磅秤一台，將所購得之安非他命分裝成小袋，並
    利用其所有之門號0000000000號行動電話作為聯絡工具，販賣安非他
    命與韓振義，其方式係由韓振義先行撥打上開行動電話表示欲購買安非他命，再
    由丙○○親自將安非他命送至韓振義位於高雄市三民區○○○路五六二巷二九號
    之住處，或由韓振義至丙○○上揭租屋處拿取安非他命，以每次新台幣（下同）
    二千元至三千元不等之代價，總計由丙○○販賣安非他命與韓振義七次，得款共
    一萬五千元，上開販賣行為，其中有二次，係丙○○與乙○○基於犯意之聯絡，
    ，且乙○○亦基於概括之犯意，由丙○○請乙○○將安非他命送至韓振義上揭住
    處，韓振義再將購買安非他命之金額交付與丙○○。（上開販賣所得，以最有利
    丙○○之方式計算，販賣安非他命七次，其中六次每次二千元，一次三千元，共
    一萬五千元；其中與乙○○共同販賣金額，以最有利乙○○之方式計算，二次每
    次二千元，共四千元），丙○○則提供租屋處讓乙○○免費住宿並給與零用錢及
    安非他命供其花用及施用以作為代價。
二、丙○○另行起意，意圖營利，基於販賣海洛因之概括犯意，自八十九年七月初起
    至八月初止，亦利用上揭電子磅秤將所購得之海洛因分裝成小袋，並亦均以由韓
    振義先行撥打丙○○使用之前開行動電話，表示欲購買海洛因，再由丙○○親自
    將海洛因送至韓振義上述住處，或由韓振義至丙○○上揭租屋處拿取海洛因之方
    式，以每次二千元至三千元不等之代價，總計由丙○○販賣海洛因與韓振義四次
    ，得款共計九千元（以最有利丙○○之方式計算，販賣海洛因四次，其中三次每
    次二千元，另一次三千元，共九千元）。
三、丁○○意圖營利，基於販賣安非他命之概括犯意，自八十九年七月二十日起至同
    年八月初止，利用其所有之門號0000000000號行動電話為聯絡工具，
    販賣安非他命與韓振義，其方式係由韓振義先行撥打上開行動電話表示欲購買安
    非他命，再由丁○○將安非他命一小包送至韓振義位於高雄市三民區○○○路五
    六二巷二九號住處，以每次二千元至三千元不等之代價，總計由丁○○販賣安非
    他命與韓振義五次，得款總計一萬一千元。（其中四次每次二千元，另一次三千
    元，共一萬一千元）。
四、丙○○與丁○○復各均承上開販賣安非他命之概括犯意，意圖營利，基於販賣安
    非他命之犯意聯絡，於八十九年八月三日晚間八時許，韓振義與黃建誌共同出資
    一萬二千元，欲向丙○○購買安非他命，遂由韓振義撥打電話至丙○○上揭租屋
    處表示欲購買安非他命，此時正值丙○○於客廳中睡覺而未接聽電話，韓振義遂
    又撥打丁○○使用之右開行動電話表示欲購買安非他命，丁○○此時正在丙○○
    租屋處，遂將韓振義欲購買毒品之事告知丙○○後，於同日晚間八時三十分許，
    將丙○○所有之安非他命五小包，拿至韓振義住處附近之高雄市三民區○○○路
    五六二巷巷尾交與韓振義，韓振義告知丁○○購買毒品的錢要親自與丙○○核算
    ，遂未將一萬二千元交付與丁○○。
五、嗣於同日晚間九時許，經警於高雄市三民區○○○路與灣中街口，查獲韓振義持
    有上開安非他命五小包（共重約十七甲克），復經警循線於同年月四日凌晨二時
    三十分許，在高雄市三民區○○○路五二三之一號查獲上情，並扣得丙○○所有
    之海洛因十三包（驗後淨重十四點九一甲克）、丙○○所有供其與乙○○、丁○○共同販賣之安非他命三大包及三小包（驗後淨重一百一十九點二八甲克）及丙○○所有供其與乙○○、丁○○共同販賣安非他命及丙○○販賣海洛因所用之電
    子磅秤一台、門號0000000000號行動電話一支及丙○○所有供販賣毒
    品預備之物空夾鍊袋（內有四百六十七個小夾鍊袋）等物。
六、案經高雄市政府警察局三民第二分局報請台灣高雄地方法院檢察署檢察官偵查起
    訴。
    理  由
一、訊據上訴人即被告丙○○矢口否認有販賣安非他命或海洛因之事實，辯稱：我從
    來沒有販賣過海洛因或安非他命給韓振義，在我房間查獲的毒品是綽號「阿昆」
    之男子分裝好後寄放在我這裡的，韓振義他常常向我要，我有時感到很煩，就會
    叫韓振義向丁○○或乙○○拿毒品，查獲當天我因在睡覺，不知道韓振義有打電
    話給丁○○要購買毒品云云；訊據上訴人即被告乙○○固不否認幫被告丙○○送
    過兩次安非他命給韓振義等情，但矢口否認有何共同販賣安非他命之犯行，辯稱
    ：我不知道韓振義向丙○○買毒品，我借住在被告丙○○那裡，他沒有向我索取
    租金，欠他人情，所以我才幫他拿給韓振義云云；訊據上訴人即被告丁○○矢口
    否認有販賣安非他命之事實，辯稱：我並沒有販賣毒品給韓振義，他需要的時候
    我會拿給他，有時韓振義自己買來的毒品也會分給我吸食，至於八十九年八月三
    日晚上，我只是要拿毒品還給韓振義，不是要販賣云云。
二、經查：
（一）右揭事實一、二被告丙○○販賣海洛因及安非他命之事實部分：此等部分事實
      ，業據證人韓振義於警訊中證稱：「我大約向丙○○購買毒品安非他命七次，
      大約是四月初開始購買˙˙˙毒品海洛因大約購買四次，海洛因是從七月初開
      始購買˙˙˙都是我打行動電話0000000000號給丙○○購買，每次
      金額二千至三千元不等，有時候都是我到丙○○家取貨，有時候是丙○○送貨
      來給我的」等語（見警卷十一之一頁）；於偵查中亦證稱：「（問：向丙○○
      買過幾次海洛因？）四、五次，（問：如何聯絡？）用我的手機打到他的手機
      0000000000」、「（問：安非他命買幾次？）七、八次，（問：方
      式？地點？）有時在我家或他住處，每次二、三千元這樣在買」等語（見偵查
      卷第五頁），於本院審理中復證稱：「大概從八十九年四月底開始跟丙○○買
      安非他命，海洛因是七月初才開始買」等語（見原審九十一年一月二十四日審
      判筆錄），足證被告丙○○於四月初起即販賣安非他命七、八次，於七月初起
      即販賣海洛因四、五次與證人韓振義等情明確。證人韓振義於本院審理中雖改
      證稱：「幾乎都每天，或者兩三天買一次（海洛因或安非他命）」云云（見原
      審九十一年一月二十四日審判筆錄），與警訊及偵查中所述有所出入，惟其確
      有向被告丙○○購買海洛因及安非他命之基本事實始終相同，已如前述，此部
      分有所出入之供述，應係時間經過許久，記憶略有模糊所致（距案發時已逾一
      年四月），參以其亦證稱每次購買毒品之金額約為二千元至三千元不等，衡以
      一般施用毒品者購買毒品之方式，通常會購買足夠施用一段時日之份量，而鮮
      有天天購買者，且其每次購買二千元至三千元之海洛因或安非他命亦非屬微量
      ，應無天天購買之必要，是證人於審理中改稱幾乎每天購買云云，較以其於警
      訊及偵查中所證述之購買次數，顯以警訊及偵查中所證較為可採；至於證人韓
      振義於本院訊問時雖附和被告之說詞，並稱警訊係遭刑求云云，惟查，並無任
      何證據足以證明證人韓振義有被刑求（如傷單等），而僅屬證人韓振義片面之
      詞，又倘係遭警刑求，何以其於檢察官偵查中及原審審理時仍證稱有向被告購
      買海洛因及安非他命，足見其於本院之證述係迴護被告之詞，不足採信。另警
      方於被告丙○○在高雄市三民區○○○路五二三之一號租屋處，扣得其所有之
      已分裝好之疑似第一級毒品海洛因十三包（重十四點九一甲克）、疑似第二級
      毒品安非他命三大包及三小包（重達約一百一十九點二八甲克）、電子磅秤一
      台、空夾鍊袋三大包（內有四百六十七個小夾鍊袋）等物，其中扣案之疑似海
      洛因及安非他命經送驗後確定為第一級毒品海洛因及第二級毒品甲基安非他命
      ，有法務部調查局鑑定通知書（編號：000000000號）及高雄醫學院
      附設中和紀念醫院檢驗報告單（編號：Ｐ0000000號）各一紙在卷足憑
      ，扣案毒品份量之多顯超過一般施用毒品者所會持有之份量；且其中海洛因已
      分裝為十三小包，並扣有電子磅秤及多達四百六十七個小夾鍊袋，足證被告丙○○備有電子磅秤及為量頗多之夾鍊袋，乃係為方便販賣毒品時分裝之用，倘
      被告丙○○之毒品均係供己施用，應不需將海洛因分裝為十三小包；被告丙○○雖辯稱：是綽號「阿昆」之男子分裝好後寄放在我這裡的云云，然對於此位
      綽號「阿昆」之男子其姓名、年籍、地址等資料，均無法詳細交代，且其於本
      院九十年十二月二十一日審理時供稱：「（問：你自己吸食毒品，為何警察在
      查獲時查扣如此多的安非他命？）因為大批買比較便宜，所以買很多放在家裡
      慢慢吸食」云云，於本院九十一年一月二十四日審理時又改稱：「是我朋友『
      阿昆』的，我被起訴的時候才想到那是阿昆放的」云云，其供述反覆不一，且
      亦有違常情，實難採信。此外另有門號0000000000號行動電話一具
      扣案（嗣經檢察官發還），證人韓振義證述均以此門號與被告丙○○聯絡，足
      認被告確以上開行動電話作為販毒之聯絡工具甚明。
（二）右揭事實一其中被告乙○○與被告丙○○共同販賣安非他命之事實部分：此部
      分事實，業據證人韓振義於警訊中證稱：「有兩次是乙○○送（安非他命）來
      給我的」等語（見警卷第十一之一頁），復於偵查中證稱：「他（指乙○○）
      幫杜某送過二次安非他命給我」等語，核與被告乙○○自白其幫被告丙○○拿
      安非他命給韓振義二次等情相符。被告乙○○雖辯以其並不知被告丙○○販賣
      毒品給韓振義等情，然被告乙○○於警訊中陳稱：「我於四個月前找丙○○，
      並住在他租屋處，丙○○免費提供毒品供我吸食，及免費住、吃，並偶爾拿零
      用錢給我，因此我才幫他販賣毒品」等語（見警卷第九頁），於偵查中復稱：
      「（問：杜某給你何代價？）可以不用繳房租」等語（見偵查卷第七頁），被
      告丁○○於警訊中亦稱：「我知道乙○○也有替丙○○幫忙送毒品給別人，也
      提供錢及免費吸食毒品」等語（見警卷第六頁），足見被告乙○○幫被告丙○○將毒品拿給證人韓振義，可獲得相當於租金及免費施用毒品之利益，是其顯
      具與被告丙○○共同牟利之動機；且被告丙○○於警訊中供稱：「我也不阻止
      他們（指丁○○和乙○○）拿來施用，警方在客廳矮櫃內起獲毒品是我放的，
      他們也都知道」等語，於本院審理中亦稱：「（問：買來的毒品有無分其他二
      名被告吸食？）我是買來自己吸的... 只是我的房門都不會鎖」、「（問：有
      無託丁○○、乙○○拿毒品給韓振義？）有時我在賭博，韓振義剛好向我要毒
      品，我就覺得很煩，所以我叫韓振義向丁○○或乙○○拿毒品，因為我們都有
      在吸食，而且都放在家裡」等語（見原審九十年十二月二十一日訊問筆錄），
      佐以被告乙○○與被告丙○○同住於被告丙○○上揭租屋處，被告丙○○既默
      許被告乙○○拿取其所有之毒品施用，則被告乙○○對於被告丙○○持有大量
      毒品之事實應有所認知。是被告乙○○為獲取免費住宿、免費施用毒品及零用
      錢之利益，仍幫被告丙○○將第二級毒品安非他命拿給證人韓振義，縱證人韓
      振義係將購買毒品的錢直接交給被告丙○○，仍難因此即謂被告乙○○無與被
      告丙○○共同販賣安非他命之犯意聯絡，且其分擔販賣交貨過程中之一部分行
      為，顯已參與販賣安非他命之犯罪構成要件行為。
（三）右揭事實三被告丁○○販賣安非他命事實部分：此部分事實，已據被告丁○○
      於警訊中供稱：「我販賣毒品安非他命給韓振義有五次，從七月二十日開始向
      我拿毒品，正確時間我不記得了，每次金額新台幣二千元至三千元不等，有時
      是來丙○○住處拿的，或是我將毒品拿給韓振義」等語（見警卷第六頁），於
      偵查中復供稱：「（問：販賣毒品多久了？）今年七月下旬，都賣安非他命」
      、「（問：平均多久賣一次）二、三天一次」、「（問：你交貨給韓振義幾次
      ？）五次左右，每次二、三千元」、「（問：如何送？）不一定，送去他家附
      近」等語（見偵查卷第八頁）；被告丁○○於本院審理中翻異前詞，改稱：「
      （問：為何你自己在警訊中供述賣毒品給韓振義五次？）我不記得說過這些話
      ，我在警察局的時候意識不很清楚，我一直都處於很想睡覺的狀態」云云（見
      原審九十年十二月二十一日訊問筆錄），然被告丁○○於檢察官偵訊時，仍可
      清楚詳細地描述其販賣安非他命之時間、次數、價額及交易方法，此觀八十九
      年八月四日偵訊筆錄自明；況證人韓振義於警訊中亦證稱：「我大約向丁○○
      購買毒品安非他命五次，大約從七月中旬開始購買，正確時間我不記得了，均
      是丁○○把毒品安非他命送至我家，每次約二千至三千元不等，均打行動電話
      0000000000給丁○○的」等語（見警卷第十一頁），於偵查中復證
      稱：「（問：你向胡某前後買幾次？）四、五次，每次二、三千元左右，每次
      都買安非他命」等語（見偵查卷第五頁），足證證人韓振義確向被告丁○○購
      買過安非他命，核與被告丁○○於警訊及偵查中之自白亦大致相符，是以被告
      丁○○於本院審理中改稱：雖曾拿安非他命給韓振義，但沒有向他收過錢云云
      ，顯係事後卸責之詞，洵不足採。另證人韓振義於原審審理中亦改稱：「我跟
      他們拿安非他命並沒有金錢上的往來，在地檢署陳述被告丁○○賣我是因為我
      吃海洛因神智不清，那時就照警察意思去講」云云（見原審九十年六月二十日
      訊問筆錄），然證人韓振義於檢察官偵訊時，亦可清楚詳細地描述其向被告丁○○購買安非他命之時間、次數、價額及交易方法，此觀八十九年八月四日偵
      訊筆錄即知；其於原審及本院審理中翻異其詞，改稱未曾向丁○○購買過安非
      他命云云，有如前述，係事後迴護之詞，不足採信。是被告丁○○於警訊及偵
      查中之自白，尚可認與事實相符。
（四）右揭事實四被告丁○○與丙○○共同販賣安非他命之事實部分：此部分事實，
      業據被告丁○○於警訊中供稱：「韓振義打電話給丙○○表示要取貨安非他命
      ，因當時丙○○剛好在客廳椅子上睡覺˙˙˙我有告訴丙○○說韓振義要拿安
      非他命毒品，我就拿去給韓振義」、「丙○○如果沒空，都有叫我及乙○○幫
      忙送˙˙˙丙○○有時會拿錢給我花用」等語（見警卷第五頁），復於偵查中
      供稱：「（問：八月三日晚上八點有無將安非他命賣給韓振義？）對，但我沒
      拿到錢，這次一萬二千元的安非他命，他沒拿錢給我，他說要跟丙○○算」、
      「（問：你如何與杜某分？）我也不太清楚，因為剛開始做，不過我有拿到杜
      某分給我三千元現金，我知道錯了」、「（問：扣案毒品何人的？）都是丙○○的」等語（見偵查卷第八頁）；被告丁○○於原審審理中雖改稱：「如果我
      那裡沒有安非他命，韓也會拿安非他命給我，那天也可算是我還給他的」（見
      原審九十年四月二十七日審判筆錄）、「（問：為何你在檢察官偵查中說你與
      丙○○賣毒品，分得三千元？）三千元是我向丙○○借的錢」、「我不記得（
      在警訊）說過這些話」云云（見原審九十年十二月二十一日訊問筆錄），然被
      告丁○○於檢察官偵查中，對於查獲當天晚間將被告丙○○所有之安非他命送
      至證人韓振義住處巷口，及證人韓振義表示購買毒品的錢要再直接和被告丙○○算而未交付一萬二千元等情之細節，均能清晰而有條理地描述，並無何意識
      不清的情形，此觀八十九年八月四日偵訊筆錄自明。況證人韓振義於警訊中亦
      證稱：「我於八十九年八月三日晚上八點時打電話給丁○○00000000
      00號行動電話，丁○○於同日晚上八時三十分，將第二級毒品安非他命送至
      我家巷口˙˙˙我未付錢給他」等語（見警卷第十一頁），復於偵查中證稱：
      「（問安非他命如何來的？）昨天晚上八點左右用我的手機打到丁○○000
      0000000號（手機），向他說丙○○在睡覺，要不然你先幫我送過來，
      他說好」、「（問：價錢如何算？）一萬二千元，在電話中談好的，我跟黃建
      誌各出六千元」、「（問：在警局為何說未付錢？）因為錢不夠，所以胡某說
      過幾天再給，因為我私下花掉三、四千元」、「（問：胡某是否免費提供給你
      ？）不是，是先欠著，晚點再給他」等語，足證被告丁○○確實有將證人韓振
      義欲向被告丙○○購買之安非他命，送至韓振義住處附近等情；證人韓振義於
      本院審理中方改證稱：「當天我打電話給丙○○說要買安非他命，剛好丁○○
      過來順便帶一包丙○○賣給我的毒品，丁○○也有拿一些給我」、「以前神智
      不清，忘了。我現在比較清楚」云云，然證人韓振義於檢察官偵查中，對於查
      獲當天晚間與被告丁○○交易之情形亦均能清晰而有條理地描述，並無何神智
      不清的情形，此亦有八十九年八月四日偵訊筆錄及卷內錄音帶可據，且核與被
      告丁○○於警訊及偵查中之自白均大致相符；況於同日晚間九時許，經警於高
      雄市三民區○○○路與灣中街口，查獲證人韓振義手中持有安非他命五小包（
      共重約十七甲克），益可證被告丁○○當天確實有將證人韓振義欲向被告丙○○購買之安非他命，交給證人韓振義之事實。是被告丁○○辯以當天只是要拿
      毒品給證人韓振義，而不是販賣云云，被告丙○○辯稱毫不知情云云，自非可
      取；而證人韓振義於原審及本院審理中才翻異前詞，顯係事後迴護被告丁○○
      之詞，亦不足採。是被告丁○○於警訊及偵查中之自白與事實相符。
（五）證人韓振義證述向被告丙○○購買安非他命之次數有七、八次，每次購買金額
      為二千元至三千元間，已如上述，本院依最有利於被告丙○○之方式，認定其
      販賣安非他命之次數為七次，所得金額為一萬五千元（其中一次三千元，其餘
      六次二千元計算），其中二次係與被告乙○○共同販賣，依最有利於被告乙○○之方式計算，此部分販賣所得為四千元（二次各二千元）；另證人韓振義亦
      證述向被告丙○○購買海洛因之次數有四、五次，每次購買金額亦為二千元至
      三千元間，本院亦依最有利被告丙○○之方式，認定其販賣海洛因之次數為四
      次，所得金額為九千元（其中一次三千元，其於三次二千元計算）。證人韓振
      義證述向被告丁○○購買安非他命之次數有五次，每次購買金額為二千元至三
      千元間，依最有利於被告丁○○之方式計算，其販毒所得應為一萬一千元（一
      次三千元，其餘四次二千元）。末查，海洛因及安非他命物稀價昂，購買不易
      ，且販賣毒品乃屬重罪，政府嚴格取締，被告等倘非有利可圖，豈有自甘冒受
      刑事追訴處罰之危險，而販賣毒品給與韓振義之理，足見被告等有營利之意圖
      甚明。
（六）綜上所述，被告三人所辯係卸責之詞，不足採信被告三人等之犯行均堪以認定
      。
三、核被告丙○○所為，係犯毒品危害防制條例第四條第一項之販賣第一級毒品罪及
    同條例第四條第二項之販賣第二級毒品罪；核被告丁○○所為，係犯同條例第四
    條第二項之販賣第二級毒品罪；核被告乙○○所為，係犯同條例第四條第二項之
    販賣第二級毒品罪。甲訴意旨雖認被告乙○○所為，係同條例第四條第二項販賣
    第二級毒品之幫助犯，惟因其分擔販賣交貨過程之一部分行為，顯已參與販賣第
    二級毒品安非他命之犯罪構成要件行為，非屬刑法幫助犯之範疇，自應以正犯論
    ，是甲訴意旨容有誤會，併此敘明。被告丙○○與被告乙○○就犯罪事實欄一其
    中二次之販賣第二級毒品犯行，有犯意之聯絡及行為之分擔，皆為共同正犯；被
    告丙○○與被告丁○○就犯罪事實欄四之犯行，有犯意之聯絡及行為之分擔，亦
    皆為共同正犯。被告三人多次犯行，時間緊接，方法相同，觸犯構成要件相同之
    罪，顯係基於概括犯意為之，均依連續犯規定各論以一罪。被告丙○○所犯上開
    二罪，犯意各別，行為不同，應分論併罰。又被告丙○○連續販賣第一級毒品海
    洛前之連續持有第一級毒品海洛因行為，及被告三人連續販賣第二級毒品安非他
    命前之連續持有第二級毒品安非他命行為，本均應論以連續持有罪，惟持有後進
    而販賣，其持有之低度行為應被販賣之高度行為所吸收，故均不另論其等連續持
    有第一級毒品海洛因或連續持有第二級毒品安非他命之犯行。被告丙○○販賣第
    一級毒品海洛因予他人施用，其行為固戕害他人之身心，破壞社會之秩序，惟念
    其等對重典之認識不夠深切，且以其販毒之次數及金額觀之，尚非大盤商，與販
    賣毒品之數量達數甲斤以上之危害情形不同，本院認宣告法定最低度之刑即無期
    徒刑，猶嫌過重，其犯罪之情狀，尚非全無可憫之處，爰依刑法第五十九條之規
    定，減輕其刑；又被告丁○○販賣安非他命之時間甚短，販賣之次數及數量均不
    多，所得亦僅一萬一千元，乙○○分擔被告丙○○販賣第二級毒品安非他命交貨
    過程之一部分行為，然僅販賣安非他命二次，所得利益有限，情節亦尚屬輕微，
    ，且其等二人均無犯罪前科，本院認宣告法定最低度之刑即七年以上有期徒刑，
    猶嫌過重，其犯罪之情狀，尚非全無可憫之處，依刑法第五十九條之規定，均酌
    減其刑。又被告丙○○販賣安非他命之時間，係自八十九年四月底起至同年八月
    底止，起訴事實認係自八十九年七月中旬起，尚有未洽，惟未起訴部分與起訴事
    實有連續犯裁判上一罪之關係，本院自得一併審理，併此敘明。
四、原審論處被告三人罪刑，固非無見。惟查：（一）按沒收為從刑之一種，係從屬
    於主刑而存在，依主從不可分之原則，自應附隨於主刑而一併宣告沒收，原判決
    就被告丙○○部分，未於宣告各罪刑之後，分別諭知沒收，再於定執行刑時合併
    宣告沒收，而僅於定執行刑時合併宣告沒收，尚未盡洽；（二）又按沒收物之之
    執行完畢與沒收物之不存在，並非一事，因犯罪依法必須沒收之物，雖已於共犯
    中之一人確定判決諭知沒收，並已執行完畢，對於其他共犯之判決，仍應宣告沒
    收（最高法院六十五年六月二十二日、六十五年度第五次刑庭庭推總會決議（二
    ））。附表編號一所示扣案之第一級毒品海洛因（十四點九一甲克）、編號二第
    二級毒品安非他命（淨重一一九點二八甲克），雖經台灣高雄地方法院八十九年
    度聲字第三一六九號宣告沒收銷燬；附表編號三之電子磅秤一臺為供販賣毒品所
    用之物，雖經台灣高雄地方法院檢察署八十九簡總管字一二七九號命令處分銷
    燬在卷，但依毒品危害防治條例第十八條第一項前段、第十九條第一項規定，既
    屬必須沒收之物，於本案仍應諭知沒收，乃原判決就此部分認毋庸於本案諭知沒
    收，併有未合；（三）被告乙○○就犯罪事實欄一部分，僅與同案被告丙○○共
    同販賣安非他命二次，並無確切之證據足以證明被告乙○○尚有其他共同販賣之
    行為，原判決亦認定被告與被告丙○○共同販賣安非他命二次（見原判決第三頁
    第五行、第十四頁第十三行），共同販賣所得為四千元，有如前述，但原判決於
    宣告被告乙○○罪刑時，卻將事實一被告丙○○販賣安非他命七次所得一萬五千
    元全部諭知沒收；（四）起訴事實認被告丙○○係自八十九年七月中旬起販賣安
    非他命，原判決認定其販賣期間係自八十九年四月底起至同年八月底止，但未說
    明未起訴部分法院予以併案審理之理由。被告三人否認犯行而均指摘原判決不當
    ，雖不足取，但原判決既有上開可議之處，仍無可維持，應將原判決撤銷改判。
    審酌被告丙○○販賣第一級毒品海洛因，被告三人均販賣第二級毒品安非他命，
    危害社會治安，戕害他人身心，惟念其等並無前科，素行尚稱良好，一時誤蹈法
    網，且販賣期間不長，數量及販賣所得不多，及其等犯罪後之態度等一切情狀，
    各量處如主文所示之刑；並就被告丙○○部分定其應執行刑；又本院認被告丙○○連續販賣第一級毒品罪之性質，有褫奪甲權之必要，併依法宣告褫奪甲權。
五、附表編號一海洛因、編號二安非他命，均係毒品，雖於台灣高雄地方法院八十九
    年度聲字第三一六九號宣告沒收銷燬，仍應依毒品危害防制條例第十八條第一項
    前段規定宣告沒收（最高法院六十五年度第五次刑庭庭推總會決議(二)參照）；附
    表編號三之電子秤，雖經檢察官處分命令銷燬、編號四之行動電話扣案後雖經檢
    察官發還、編號五之行動電話雖未扣案，仍均依同條例第十九條第一項規定，諭
    知沒收，如全部或一部不能沒收時，追徵其價額；附表編號六被告丙○○販賣第
    二級毒品所得，其中四千元係被告乙○○與被告丙○○共同販賣第二級毒品所得
    ，附表編號七被告丙○○販賣第一級毒品所得，附表編號八被告丁○○販賣第二
    級毒品所得，均應依毒品危害防制條例第十九條第一項規定，宣告沒收之，如全
    部或一部不能沒收時，以其等財產抵償之。至於被告丙○○與被告丁○○於八十
    九年八月三日晚間八時，共同販賣安非他命與韓振義時，因韓振義尚未將購買毒
    品之代價一萬二千元交與被告丙○○或被告丁○○，即為警查獲，是此次販賣毒
    品未有所得，自無宣告販毒所得之問題；另夾鏈袋三大包共四百六十七個，係被
    告丙○○所有供販賣毒品預備之物，並非必須沒收之物，且業經檢察官處分命令
    銷燬（見原審卷二四三頁），自毋庸諭知沒收，附此敘明。
據上論結，應依刑事訴訟法第三百六十九條第一項前段、第三百六十四條、第二百九
十九條第一項前段，毒品危害防制條例第四條第一項、第二項、第十八條第一項前段
第十九條第一項，刑法第十一條、第二十八條、第五十六條、第五十一條第五款、第
五十九條、第三十七條第二項，判決如主文。
本案經檢察官彭南雄到庭執行職務。
中    華    民    國     九十一     年       五       月      二十二    日
                              臺灣高等法院高雄分院刑事第二庭
                                  審判長法官  曾永宗
                                        法官  郭玫利
                                        法官  邱永貴
右正本證明與原本無異。
如不服本判決應於收受本判決後十日內向本院提出上訴書狀，其未述上訴理由者，
並得於提起上訴後十日內向本院補提理由書狀（均須按他造當事人之人數附繕本)「
切勿逕送上級法院」。
                                      書記官  梁雅華
中    華    民    國     九十一    年       五       月      二十四    日
附錄論罪科刑法條：
毒品危害防制條例第四條第一、二項：
製造、運輸、販賣第一級毒品者，處死刑或無期徒刑；處無期徒刑者，得併科新台幣
一千萬元以下罰金。
製造、運輸、販賣第二級毒品者，處無期徒刑或七年以上有期徒刑，得併科新台幣七
百萬元以下罰金。
毒品危害防制條例第十九條第一項：
犯第四條至第九條、第十二條、第十三條或第十四條第一項、第二項之罪者，其供犯
罪所用或因犯罪所得之財物，均沒收之，如全部或一部不能沒收時，追徵其價額或以
其財產抵償之。
附表：
┌──┬─────┬──────────┬───────────────┐
│編號│物      名│數                量│備                          考│
├──┼─────┼──────────┼───────────────┤
│  一│海洛因    │十三包（驗後淨重十四│業經臺灣高雄地方法院八十九年度│
│    │          │點九一甲克）        │聲字第三一六九號宣告沒收銷燬。│
├──┼─────┼──────────┼───────────────┤
│  二│安非他命  │三大包三小包（驗後淨│同  上          │
│    │          │重一百十九點二八甲克│                              │
│    │          │）                  │                              │
├──┼─────┼──────────┼───────────────┤
│  三│電子磅秤  │一台                │業經檢察官處分予以銷燬（詳原審│
│    │          │                    │卷第二四三頁檢察官處分命令）。│
│    │          │                    │丙○○、乙○○、丁○○共同販賣│
│    │          │                    │安非他命及丙○○販賣海洛因所用│
│    │          │                    │之物。                        │
├──┼─────┼──────────┼───────────────┤
│  四│門號095501│一支                │扣案後發還（詳同上檢察官處分命│
│    │4090號行動│                    │令）。丙○○、乙○○、丁○○共│
│    │電話      │                    │同販賣安非他命所用及丙○○販賣│
│    │          │                    │海洛因所用之物。              │
├──┼─────┼──────────┼───────────────┤
│  五│門號093897│一支                │未扣案。丁○○販賣安非他命所用│
│    │6924號行動│                    │。                            │
│    │電話      │                    │                              │
├──┼─────┼──────────┼───────────────┤
│  六│新台幣一萬│                    │未扣案。丙○○販賣毒品安非他命│
│    │五千元    │                    │所得。（其中四千元係丙○○與吳│
│    │          │                    │名謙共同販賣安非他命所得）    │
├──┼─────┼──────────┼───────────────┤
│  七│新台幣九千│                    │未扣案。丙○○販賣毒品海洛因所│
│    │元        │                    │得。                          │
├──┼─────┼──────────┼───────────────┤
│  八│新台幣一萬│                    │未扣案。丁○○販賣毒品安非他命│
│    │一千元    │                    │所得。              │
└──┴─────┴──────────┴───────────────┘
                                                                        Ｑ
